臺灣高雄地方法院刑事判決　　　　　　　 96年度易字第251號
公　訴　人　臺灣高雄地方法院檢察署檢察官
被　　　告　甲○○
上列被告因詐欺案件，經檢察官提起公訴（95年度偵字第28150
號），本院判決如下：
    主    文
甲○○幫助意圖為自己不法之所有，以詐術使人將本人之物交付
，處有期徒刑月，如易科罰金，以銀元佰元即新台幣玖佰元
折算壹日。
    事    實
一、甲○○前於民國90年間，因違反著作權法案件，經本院以90
    年度訴字第1099號判決，判處有期徒刑4 月，緩刑2 年確定
    （不構成累犯）。詎甲○○能預見一般取得他人金融帳戶使
    用之行徑，常與財產犯罪所需有密切之關聯，可能係為掩飾
    不法犯行，避免有偵查犯罪權限之執法人員循線查緝，以確
    保犯罪所得之不法利益，並掩人耳目，竟仍以縱有人以其提
    供之金融帳戶實施詐欺取財犯行，亦不違背其本意之幫助犯
    意，將其所有於中華郵政股份有限公司西甲郵局（下稱西甲
    郵局）所申請開立之帳號0000000000000 號帳戶（開戶原名
    林漢武），於不詳時間，在不詳地點，將上開帳戶之存摺、
    印章、提款卡及密碼等物，提供予姓名年籍不詳之人供詐欺
    集團成員使用。嗣取得上開西甲郵局帳戶之詐欺集團成員，
    意圖為自己不法之所有，於94年11月10日上午11時許，以電
    話通知丙○○，自稱「金典家具行劉惠珍」，詐稱其抽中第
    三獎價值新臺幣（下同）98萬元之家具1 套，折合現金88萬
    2000元，並指示其與「香港地區唐處長」聯絡確認，嗣「唐
    處長」又請與「葉雅婷」聯絡，「葉雅婷」再告知會請「金
    經理」與其聯絡，嗣「金經理」即以電話聯絡指示須先匯款
    方得領取獎金，使丙○○陷於錯誤，即於當日下午1 時16
    分、2 時25分許，先後將3 萬2020元、2 萬0900元（起訴書
    漏植，應予補充）匯入甲○○上揭帳戶後，旋遭詐欺集團提
    領一空，始知受騙，而報警查獲。
二、案經丙○○訴由高雄市政府警察局前鎮分局移送臺灣高雄地
    方法院檢察署檢察官偵查起訴。
    理    由
壹、證據能力部分：
    卷附之丙○○警詢陳述、中華郵政股份有限公司高雄郵局
    00000000000 號帳戶基本資料、客戶歷史交易清單、台東縣
    政府警察局詐騙帳戶通報警示、詐騙電話簡便格式表、台東
    分局受理刑事案件報案三聯單、郵政國內匯款執據各1 份等
    書面資料，雖屬被告以外之人於審判外之書面陳述，公訴人
    、被告於言詞辯論終結前，均表示無意見，同意作為證據等
    語（參本院卷第24、25頁），本院審酌該等書面陳述作成之
    情形均屬正常，並無任何違反法定程序或不當之情形，且與
    待證事實有關聯性，認適當作為證據，依刑事訴訟法第159
    條之5 第1 項規定，上開書面陳述均具有證據能力。
貳、實體部分：
一、訊據被告矢口否認將上開帳戶提供與詐欺集團使用，辯稱：
    上開帳戶係伊於94年7 、8 月間，將該帳戶之存簿、印章、
    提款卡不小心遺失，密碼則寫在存摺內，當時存摺內沒有什
    麼錢，對於丙○○並不認識云云。惟查：
  (一)金融帳戶存摺（帳號）、印章、提款卡、密碼係一般人均會
    謹慎妥善保管之物，被告應知流落他人之手可能產生風險與
    危害。再按金融存款帳戶攸關存戶個人財產權益之保障，參
    以近年來利用人頭帳戶以行詐騙之事時有所聞，報章、雜誌
    、電台及新聞均多所宣導，是避免此等專屬性甚高之金融機
    構帳戶被不法行為人利用為與詐財有關之犯罪工具，應係一
    般生活認知所易於體察之常識。
  (二)再上開帳戶於94年1 月間起均有正常存提款，且有他人匯款
    入該帳戶之紀錄，而被害人丙○○確於94年11月10日下午1
    時16分、2 時25分許，將3 萬2020元、2 萬900 元匯入甲○
    ○上揭帳戶後，旋遭詐欺集團提領等情，有證人丙○○於本
    院審理中具結證述屬實，並有高雄郵局00000000000 號帳戶
    基本資料、客戶歷史交易清單、台東分局受理刑事案件報案
    三聯單、郵政國內匯款執據各1 份在卷足參。
  (三)被告雖以上揭情詞置辯，惟被告先於準備程序辯稱：係不小
    心遺失；繼於審理時辯稱係機車置物箱被打開等語（參本院
    卷第13、25，前後已有矛盾；再縱然係失竊，惟被告自承：
    並未報案，亦未掛失等語（參本院卷第26頁），而其對於平
    日經常使用之存摺、印章、提款卡及密碼失竊後可能遭人使
    用之風險，完全置若罔聞，衡諸常情，顯不合理。又被告於
    本院審理中再辯稱：94年3 月以後就沒有使用云云，非但與
    其所辯係於同年7 、8 月間遺失之說詞不符，更與上開帳戶
    自94年3 月16日至被害人丙○○2 次匯款之間，尚有多次存
    提款紀錄，有客戶歷史交易清單1 份在卷足憑（參偵卷第14
    頁），且被告所辯遺失帳戶存摺、印章、提款卡及密碼之時
    間，與被害人丙○○遭詐騙之時間不符，是被告亦未能舉證
    以實其說，更與吾人日常生活經驗法則相悖。足證被告對於
    因此導致他人受騙而匯款至其帳戶顯應有所認識，且對此犯
    罪事實之發生並不違反其本意，被告自有幫助該詐欺集團詐
    欺取財之未必故意至明。被告所辯，洵不足採。是本件被告
    確有幫助詐欺取財之行為，事證明確，犯行洵堪認定。
三、按被告本件行為後，刑法及刑法施行法業於94年2 月2 日經
    總統修正公布，並於95年7 月1 日施行，參酌最高法院95年
    5 月23日刑事庭第8 次會議決議，修正後刑法第2 條第1項
    之規定，係規範行為後法律變更所生新舊法律比較適用之準
    據法，於刑法施行後，自應適用刑法第2 條第1 項之規定，
    為「從舊從輕」之比較。再比較時應就罪刑有關之共犯、未
    遂犯、想像競合犯、牽連犯、連續犯、結合犯，以及累犯加
    重、自首減輕暨其他法定加減原因（如身分加減）與加減比
    例等一切情形，本於統一性及整體性原則，綜其全部罪刑之
    結果而為比較。經就如附表所示就罰金刑下限、易科罰金折
    算標準等規定為整體比較結果，裁判時之新法並未較為有利
    ，從而，依刑法第2 條第1 項前段規定，自應適用各該行為
    時法即修正前之規定。又刑法第55條增設但書之規定係科刑
    之限制，為法理之明文化，非屬法律有變更（參最高法院95
    年度第21次決議），本件就修正前後刑法第55條想像競合犯
    之規定，爰不予比較新舊法。
四、次按本件詐騙集團人員，意圖為自己不法所有，使被害人丙
    ○○陷於錯誤，而將本人之財物交付之行為，係成立刑法第
    339 條第1 項詐欺取財罪。詐騙集團成員以一行為詐騙被害
    人丙○○使之受騙而於密接時間內匯款2 次，構成接續犯，
    仍僅論以一詐欺取財罪。被告基於幫助詐欺犯罪之故意，提
    供存摺、印章、提款卡及密碼予姓名不詳之人供詐騙集團人
    員作為匯款專戶，其係參與詐欺取財罪之構成要件以外之行
    為，幫助該集團人員取得詐欺他人款項，核其所為，係犯刑
    法第339 條第1 項詐欺取財罪之幫助犯，依修正前同法第30
    條第2 項規定，應按正犯之刑減輕之。爰審酌被告幫助實行
    詐欺取財犯罪，侵害他人財產權，所為自無可取，暨被害人
    因之受有損害約新台幣5 萬餘元，惟念及損害金額非鉅，被
    告前無犯罪前科資料，素行尚可，有台灣高等法院被告前案
    紀錄表在卷足參，暨其犯罪之動機、目的、手段等一切情狀
    ，量處如主文所示之刑，並諭知易科罰金之折算標準，以資
    懲儆。
據上論斷，依刑事訴訟法第299 條第1 項前段，刑法第339 條第
1 項，修正前刑法第30條第2 項、第41條第1 項前段，修正前罰
金罰鍰提高標準條例第1 條前段、第2 條，現行法規所定貨幣單
位折算新台幣條例第2 條，判決如主文。
本案經檢察官乙○○到庭執行職務。
中　　華　　民　　國　　96　　年　　4 　　月　　23　　日
                  刑事第二庭  審判長法　官  邱永貴
                                    法  官  楊筑婷
                                    法  官  李昆南
以上正本，係照原本作成，證明與原本無異。
如不服本判決，應於送達後10日內，向本院提出上訴狀。
中　　華　　民　　國　　96　　年　　4 　　月　　23　　日
                                    書記官  黃美玲
附錄本判決論罪之法條：
刑法第339條第1項
意圖為自己或他人不法之所有，以詐術使人將本人或第三人之物
交付者，處5 年以下有期徒刑、拘役或科或併科1000元以下罰金
。
附表：
┌──────┬─────────────┬─────────────┬───────┬────┐
│相關變更條文│行為時法（下稱舊法）之內容│裁判時法（下稱新法）之內容│比  較  理  由│備    註│
├──────┼─────────────┼─────────────┼───────┼────┤
│【罰金刑貨幣│依法律應處罰金、罰鍰者，就│中華民國94年1 月7 日法修正│刑法之貨幣單位│按現行法│
│單位之變更】│其原定數額得提高為2 倍至10│施行後，刑法分則編所定罰金│由「元（指銀元│規所定貨│
│罰金罰鍰提高│倍（刑法乃係定明10倍）。第│之貨幣單位為新臺幣。94年1 │）」變更為「新│幣單位折│
│標準條例第1 │1 條所定得提高倍數之規定，│月7 日刑法修正時，刑法分則│臺幣」，且刑法│算新臺幣│
│條前段、第5 │於本條例修正後制定之法律，│編未修正之條文定有罰金者，│分則之罰金數額│條例第2 │
│條→刑法施行│不適用之；本條例修正前公布│自94年1 月7 日刑法修正施行│，亦視該分則先│條之規定│
│法第1 條之1 │之法律，於本條例修正後修正│後，就其所定數額提高為30倍│前曾修正與否，│折算後等│
│第1 項、第2 │其罰金罰鍰數額或法律經全部│。但72年6 月26日至94年1 月│而分別提高3 倍│值，新法│
│項          │修正而其罰金罰鍰數額未予變│7 日新增或修正之條文，就其│或30倍。      │未較有利│
│            │更者，亦同。              │所定數額提高為3 倍。      │              │於被告。│
├──────┼─────────────┼─────────────┼───────┼────┤
│【罰金刑下限│罰金：（銀元）1 元以上。  │罰金：新臺幣1,000 元以上，│罰金刑之下限，│舊法有利│
│變更】刑法第│                          │以百元計算之。            │由銀元10元（經│於被告  │
│33條第5款   │                          │                          │提高）即新臺幣│        │
│            │                          │                          │30元，提高為新│        │
│            │                          │                          │臺幣1,000 元  │        │
├──────┼─────────────┼─────────────┼───────┼────┤
│【易科罰金折│犯最重本刑為5 年以下有期徒│犯最重本刑為5 年以下有期徒│易科罰金折算標│舊法有利│
│算標準變更】│刑以下之刑之罪，而受6 個月│刑以下之刑之罪，而受6 個月│準由銀元300 元│於被告  │
│修正前刑法第│以下有期徒刑或拘役之宣告…│以下有期徒刑或拘役之宣告者│即新臺幣900 元│        │
│41條  第1 項│得以（銀元，下同）1 元以上│，得以新臺幣1,000 元、    │，提高為以新臺│        │
│前段、修正前│3 元以下折算1 日，易科罰金│2,000 元或3,000 元折算1 日│幣1,000 元、  │        │
│罰金罰鍰提高│。依刑法第41條易科罰金…就│，易科罰金。              │2,000 元、3,00│        │
│標準條例第2 │其原定數額提高為100 倍折算│                          │0 元折算1 日  │        │
│條→現行刑法│1 日；法律所定罰金數額未依│                          │              │        │
│第41條第1 項│本條例提高倍數，或其處罰法│                          │              │        │
│前段        │條無罰金刑之規定者，亦同。│                          │              │        │
├──────┼─────────────┴─────────────┴───────┼────┤
│整體比較結果│以舊法較有利於被告。                                                  │        │
└──────┴───────────────────────────────────┴────┘
